臺灣板橋地方法院刑事判決　　　　　100 年度交易字第810 號
公　訴　人　臺灣板橋地方法院檢察署檢察官
被　　　告　詹進發
上列被告因公共危險案件，經檢察官提起公訴（100 年度偵字第
8524號），本院裁定改依簡式審判程序，判決如下：
    主  文
詹進發服用酒類，不能安全駕駛動力交通工具而駕駛，處罰金新
臺幣陸萬元，如易服勞役，以新臺幣壹仟元折算壹日。
    事  實
一、詹進發於民國100 年1 月17日下午4 時前某時許，在新北市
    ○○區○○街二段45巷旁鐵皮屋，飲用酒類後，已達不能安
    全駕駛動力交通工具之程度，竟於同日下午4 時許，仍騎乘
    車牌號碼OXF-386 號普通重型機車，沿新北市樹林區○○○
    街45巷往保安街二段（大同山上往山下）方向行駛，嗣於同
    日下午4 時30分許，行經新北市○○區○○街二段45巷大同
    山第11068 號燈桿前，因酒後注意力減弱，疏未注意車前狀
    況，不慎碰撞在同向前方之行人陳針仔，詹進發因而人車倒
    地，跌落山坡，並受有左腳挫傷等傷害，陳針仔亦受有背部
    挫傷等傷害（涉犯過失傷害罪嫌部分，未據告訴），嗣經警
    據報到場處理，將詹進發送醫救治，並於同日晚間6 時11分
    許，抽其血液檢測，經仁愛醫院檢驗科檢驗結果發現其血液
    酒精濃度值達97mg/dl ，經換算其呼氣酒精濃度值達每公升
    0.485 毫克（血液酒精濃度值97mg/dl ÷200 ＝呼氣酒精濃
    度值0.485mg/l ），回溯其酒後駕車時之酒精濃度，則為每
    公升0.645 毫克，而查悉上情。
二、案經新北市政府警察局樹林分局移送臺灣板橋地方法院檢察
    署檢察官偵查起訴。
    理  由
一、查被告詹進發所犯並非死刑、無期徒刑、最輕本刑為3 年以
    上有期徒刑之罪或高等法院管轄第一審案件，而其於準備程
    序進行中，被告先就被訴事實為有罪之陳述，經法官告知簡
    式審判程序之旨，並聽取公訴人及被告之意見後，本院認適
    宜改依簡式審判程序進行，爰裁定進行簡式審判程序，合先
    敘明。
二、上揭事實，業據被告於本院審理時供承不諱，核與證人即被
    害人陳針仔於警詢中證述之情節大致相符，並有卷附新北市
    政府警察局樹林分局所製作之酒精測定紀錄表、汽機車駕駛
    人酒後生理協調平衡檢測紀錄表、刑法第185 條之3 案件測
    試觀察紀錄表、道路交通事故現場圖、道路交通事故調查報
    告表（一) 、（二) 、仁愛醫院檢驗科生化檢查檢驗結果各
    1 紙及事故現場照片8 張、新北市政府警察局舉發違反道路
    交通管理事件通知單2 紙等在卷可憑，足徵被告飲用酒類後
    確已達不能安全駕駛動力交通工具，是被告公共危險犯行洵
    堪認定。
三、按刑法第185 條之3 規定服用酒類致不能安全駕駛動力交通
    工具而駕駛罪，係抽象危險犯，並不以發生具體危險為必要
    ，至所謂酒醉狀態，只需一般評價程度達於對車輛駕駛行為
    失其必要之注意力或判斷力之虞即可，至實際上對駕駛行為
    是否發生具體危險，並非首要考慮之因素，而服用酒類不能
    安全駕駛動力交通工具之認定，依法務部召集內政部警政署
    等相關單位研議，並參考德國、美國之認定標準，對於酒精
    濃度呼氣已達每公升0.55毫克或血液濃度達百分之0.11以上
    ，肇事率為一般正常人之10倍，認為已達「不能安全駕駛」
    之標準，有法務部88年5 月18日法88檢字第001669號函可參
    ；又按飲酒後，國人呼氣酒精消退率為每小時0.062 至0.09
    8mg/L ，平均值為0.080mg/L ，此有內政部警政署刑事警察
    局91年1 月25日（91）刑鑑字第11718 號函可按，為本院職
    務上已知之事實。經查，被告於100 年1 月17日晚間6 時11
    分許送醫救治，經仁愛醫院檢驗科抽血檢測結果，測得其血
    液酒精濃度值達97mg/dl ，換算其呼氣之酒精濃度已達每公
    升0.485 毫克；又被告係於案發當日下午4 時許，與友人在
    上址飲酒後，駕車離開，嗣於同日晚間6 時11分許，送醫救
    治後始遭抽血檢測等情，業據其供承在卷，並有仁愛醫院檢
    驗科生化檢查檢驗結果1 紙在卷可查，準此，被告酒後駕車
    出發，至抽血檢測酒精濃度測量，二者相隔至少已約有2 小
    時，揆諸前開說明，被告經抽血施測當時，其酒精濃度應已
    處於消退階段，並可推算被告駕車出發時，呼氣酒精濃度數
    值約為0.645mg/L （依上揭平均值0.080mg/L 計算：0.485
    ＋0.080 ×2=0.645 mg/L），足認被告確因飲酒已達不能安
    全駕駛動力交通工具之程度無疑。另參酌被告於飲酒後，不
    慎碰撞行人陳針仔，益徵被告於飲用酒類後，其控制與反應
    能力確均受影響，實已達不能安全駕駛之地步無訛。故核被
    告所為，係犯刑法185 條之3 服用酒類不能安全駕駛動力交
    通工具而駕駛罪。爰審酌被告明知酒精成分對人之意識能力
    有不良影響，酒後駕車對一般往來之公眾及駕駛人自身皆具
    高度危險性，仍執意騎乘機車，致與被害人發生車禍，業已
    造成實害，足見被告非但漠視自身之安全，更置他人人身、
    財產安全於不顧，對於公眾行之安全危害甚鉅，原非可輕恕
    ，惟念及被告犯後已坦承犯行，兼衡其犯罪動機、手段、智
    識程度及被害人所受損害之程度等一切情狀，量處如主文所
    示之刑，並諭知易服勞役之折算標準，以資警惕。
據上論斷，應依刑事訴訟法第273 條之1 第1 項、第299 條第1
項前段，刑法第185 條之3 、第42條第3 項前段，刑法施行法第
1 條之1，判決如主文。
本案經檢察官吳孟竹到庭執行職務。
中    華    民    國    100   年    9     月    9     日
                    刑事第五庭  法  官  鄭凱文
以上正本證明與原本無異。
如不服本判決應於收受本判決後10日內向本院提出上訴書狀，並
應敘述具體理由，如未敘述上訴理由者，應於上訴期間屆滿後20
日內補提理由書狀於本院（均須按他造當事人之人數附繕本）「
切勿逕送上級法院」。
                                書記官  陳筱惠
中    華    民    國   100    年    9     月    13    日
附錄本案論罪科刑法條全文：
中華民國刑法第185條之3
服用毒品、麻醉藥品、酒類或其他相類之物，不能安全駕駛動力
交通工具而駕駛者，處 1 年以下有期徒刑、拘役或科或併科 15
萬元以下罰金。